臺灣雲林地方法院民事判決
109年度六簡字第234號
原      告  謝素容  
被      告  詹俊彰即大智工程行

上列當事人間返還溢收工程款等事件，於民國110 年11月22日言
詞辯論終結，本院判決如下：
    主  文
被告應給付原告新臺幣276,160元，及自民國109 年8 月30日起
至清償日止，按年息百分之5 計算之利息。
原告其餘之訴駁回。
訴訟費用由被告負擔百分之56，餘由原告負擔。
本判決第一項得假執行。
    事  實  及  理  由
一、原告起訴主張：緣兩造前於民國107 年3 月10日成立承攬契
    約，約定由被告就原告之子即訴外人曾詩耕所有門牌號碼雲
    林縣○○市○○○路000 巷0 號房屋（下稱系爭房屋）進行建物
    改裝工程（下稱系爭工程）。雙方約定系爭工程之總工程款
    為新臺幣（下同）136 萬4,060 元，並約明工期為1 年，嗣
    原告應被告之請求，遂將部分工程款50萬元、6 萬元先行支
    付予被告以利其施工。詎被告收受上開56萬元工程款後，並
    未積極依約施作，屢經原告催促仍僅完成部分零星工程致延
    誤完工期程。又，原告本預計於系爭工程竣工後將系爭房屋
    出租用以獲得租金收益，惟被告自107 年3 月10日訂約後即
    藉百般理由延誤施工致無法完工，原告不得已而於109 年5 
    月8 日由兩造另簽立「解除工程合約書」（下稱系爭合約）
    ，其中被告同意將原告已溢付之工程款返還予原告，故系爭
    合約第2 條訂明「已施作之工程由第三方專業公信單位鑑價
    返還溢付工程款」，復經原告洽詢公信單位認為被告已施作
    之部分工程，其工程款為21萬4,328 元。因此，原告爰依系
    爭合約第2 條之約定，請求被告返還原告所溢付之工程款34
    萬5,672 元（計算式：560,000-214,328=345,672 元）。另
    原告原擬將系爭房屋改裝修整為10間房間用以出租他人，估
    計每間每月可獲得租金收益8,000 元，現因被告重大延誤工
    期致原告受有損害，是依民法第231 條第1 項債務人遲延及
    同法第503 條第2 項等規定，僅先請求15萬元之損害賠償（
    345,672＋150,000＝495,672，原告聲明請求495,472）等語。
    並聲明：㈠被告應給付原告49萬5,472元，及自起訴狀送達之
    翌日起至清償日止，按年息5%計算之利息。㈡訴訟費用由被
    告負擔。
二、被告答辯則以：兩造於109 年5 月8 日確有簽立系爭合約，
    原告亦有領到系爭工程部分工程款56萬元，但其中6 萬元係
    先寄放被告處，嗣後要交付負責打石工程人員，被告施作部
    分之工程款僅領到50萬元，最後被告有交給打石工程人員3 
    萬元，自己仍保留3 萬元；至原告主張系爭工程已施作部分
    之工程款僅21萬4,328 元乙節，被告否認等語，資為抗辯。
三、本院之判斷：
㈠、原告主張兩造約定由被告於系爭房屋施作系爭工程，總工程
    款為136 萬4,060 元，原告業已給付56萬元予被告，嗣因工
    期延誤，兩造另行簽訂系爭合約終止系爭工程，並約定系爭
    工程已施作部分交由第三方專業公信單位鑑價後返還溢付工
    程款等情，業據其提出被告商號估價單、原告匯款56萬元予
    被告之郵政跨行匯款申請書、系爭工程施工照片及系爭合約
    等件為證（見本院卷第3 頁至第19頁），可認原告上開主張
    為真實。然而，原告主張系爭工程已施作部分價格為21萬4,
    328 元，被告應自先前收取之部分工程款56萬元內扣除上開
    數額後將餘額返還原告，並賠償原告因系爭工程工期延誤所
    受租金收益損失15萬元等語，則為被告所否認，並以上揭情
    詞置辯。
㈡、按民事訴訟法第277 條前段則規定：「當事人主張有利於己
    之事實者，就其事實有舉證之責任」。經查，被告自陳已向
    原告收取系爭工程部分工程款56萬元，惟其辯稱有6 萬元係
    用以支付打石工程費用，被告施作部分工程款為50萬元，且
    被告業已支付3 萬元予打石工程人員等情，為有利於己之事
    實，是依上開規定，被告自應就給付3 萬元予打石工程人員
    乙情，負舉證責任。復查，被告就前述待證事實，聲請傳喚
    打石工程人員鄭基祥到庭作證，證人鄭基祥於110 年11月22
    日本院審理時到庭具結證稱：「（你是否曾至位於斗六市○○
    ○路000 巷0 號處施作打石工程？）有。」、「（費用為何
    ？）費用估價12萬元。」、「（何人找你的？）被告。」、
    「（你有無跟業主聯絡過嗎？）有。原告有帶我去現場看要
    做什麼。」、「（總共拿了多少錢？）9 萬元。」、「（你
    是從何處拿到的？）原告先匯款6 萬元，被告拿3 萬元給我
    。」、「（還沒全部施作完成？）對。」、「（你認為你施
    作的部分大約多少錢？）我估記9 萬元。」等語（見本院卷
    第104 頁反面至第105 頁），本院審酌證人鄭基祥與本件兩
    造間並無親屬或僱傭關係，亦無仇隙或糾葛，殊無甘冒刑事
    偽證處罰之風險故為虛偽陳述之必要，是其上述證詞內容，
    應屬信實可採。因此，被告自原告處取得系爭工程部分工程
    款56萬元後有支付3 萬元予打石工程人員即證人鄭基祥等情
    ，應堪認定。
㈢、按系爭合約第2 條約定：「已施作之工程由第三方專業公信
    單位鑑價返還溢付工程款」。查原告主張系爭工程已施作部
    分價格為21萬4,328 元等語，固據其提出估價總表1 紙為證
    （見本院卷第25頁），惟為被告所否認，是依上述系爭契約
    第2 條之約定及舉證責任分配之原則，原告亦應就系爭工程
    已施作部分價格送交專業單位鑑定。又查，兩造於109 年10
    月19日本院審理時當庭表示由本院指定機構進行鑑定（見本
    院卷第55頁），復經本院函請社團法人雲林縣建築師公會協
    同鑑定系爭房屋內所施作之系爭工程，並於109 年12月15日
    會同社團法人雲林縣建築師公會人員至現場履勘，此有當日
    製作之勘驗筆錄、現場照片、社團法人雲林縣建築師公會11
    0 年9 月29日雲建鑑字第1100001055號函所附系爭房屋施作
    工程價格估價鑑定報告書等件為證（見本院卷第74頁至第84
    頁、第91頁，鑑定報告書外放），本院參以該鑑定報告書除
    依據原告申請鑑定之要旨外，並參酌中華民國全國建築師公
    會2019建築師鑑定手冊進行勘查，並於鑑定報告書記載略以
    ：「標的物構造、用途及現況：…㈡鑑定標的物之現況：⒈鑑
    定標的物室內現況照片（照片85張）敘述如下：⑴室內現況
    詳照片01至85。⑵牆壁及浴廁多處施作未完成，已施作之項
    目敘述詳照片01至85。」、「鑑定經過：㈠110 年1 月13日
    本會鑑定人：經本人蔡裕璨建築師初勘，確認鄰房現況鑑定
    範圍，並了解工地（即系爭房屋）現況。㈡110 年1 月15日
    第一次會勘，經會同謝素容現住戶及曾光亮關係人勘查鑑定
    標的物室內外現況鑑定，除裝修材料、傢俱及堆置物等隱蔽
    物無法勘查外，就目視勘查所見之現況予以拍照並記錄。」
    、「鑑定結果：經核算已施作工程價格合計為新臺幣253,8
    40 元。…」（見鑑定報告書第3 頁），對此原告表示無意見
    ，但被告辯稱估價過低等語，惟參以鑑定報告書附件七所示
    鑑價估價單，係依前述之鑑定現況並參考當時市場訪價及工
    程營建物價所編列（見鑑定報告書第57頁），是其計算基礎
    尚屬合理，應屬可採，且雲林縣建築師公會所指派之鑑定人
    蔡裕璨建築師具有建築方面之專業能力，其對本件訴訟之結
    果並無利害關係，所為之鑑定對兩造應無偏頗，本院認為雲
    林縣建築師公會所為之上開鑑定，應屬客觀公正而可採信，
    故被告空言辯稱估價過低，而未提出有利之證據資料供本院
    參酌，本院自難採信。因此，被告應返還原告所溢付之工程
    款應核計為27萬6,160 元（計算式：530,000-253,840=276,
    160 元）。
㈣、至於原告另依民法第231 條第1 項、第503 條第2 項等規定
    主張其受有租金損失15萬元乙節，依首揭舉證責任分配之原
    則，應由原告就因系爭工程工期延誤而受有損害等事實，負
    舉證責任。然而，原告除提出591 租屋網站刊登同屬斗六市
    之房屋出租廣告網頁截圖（見本院卷第96頁）供本院參酌外
    ，並未提供其他證據證明在通常情形下，系爭房屋經改裝後
    一定有人承租，或依已定計畫已有人準備承租等情，實難認
    原告對上述待證事實已善盡舉證之責，故本院自難對原告此
    一主張為有利於原告之認定。
四、綜上所述，原告依系爭合約第2 條之約定，聲明請求被告應
    給付原告27萬6,160 元，及自109 年8 月30日（訴狀繕本於
    109 年8 月19日寄存送達被告，故自寄存之翌日起算10日，
    即於同年8月29日發生送達之效力，見本院卷第22頁送達證
    書）起至清償日止，按年息5%計算之利息，為有理由，應予
    准許。逾此範圍之請求，則屬無據，應予駁回。
五、本件事證已臻明確，兩造其餘攻擊防禦方法及舉證，經核均
    與本件判決結果不生影響，爰不一一贅述，附此敘明。
六、本件原告勝訴部分係就民事訴訟法第427 條訴訟適用簡易程
    序所為被告敗訴之判決，依同法第389 條第1 項第3 款規定
    ，應依職權宣告假執行。
七、訴訟費用負擔之依據：民事訴訟法第79條。　　　　　　　
中    華    民    國    110   年    12    月     6    日
                  斗六簡易庭      法  官  温文昌
以上正本係照原本作成。
如不服本判決，應於送達後20日內向本院提出上訴狀並表明上訴
理由，如於本判決宣示後送達前提起上訴者，應於判決送達後20
日內補提上訴理由書（須按他造人數附繕本）。
中　　華　　民　　國　　110 　年　　12　　月　　7 　　日
                                  書記官  張宏清